【裁判字號】    98,豐簡上,1012
【裁判日期】    990126
【裁判案由】    詐欺
【裁判全文】
臺灣臺中地方法院刑事判決          98年度豐簡上字第1012號
上  訴  人  臺灣臺中地方法院檢察署檢察官
被      告  己○○
上列上訴人因被告詐欺案件，不服本院豐原簡易庭98年度豐簡字
第619 號中華民國98年9 月7 日第一審簡易判決（聲請案號：臺
灣臺中地方法院檢察署98年度偵字第17326 號，移送併辦案號：
臺灣花蓮地方法院檢察署98年度偵字第3039號、第3208號、第
3613號），提起上訴及移送併辦（臺灣士林地方法院檢察署98年
度偵字第13153號、第13154號，臺灣高雄地方法院檢察署98年度
偵字第24157號、臺灣澎湖地方法院檢察署98年度偵字第634 號
），本院管轄之第二審合議庭判決如下：
    主    文
原判決撤銷。
己○○犯幫助詐欺取財罪，處有期徒刑月，如易科罰金，以新
臺幣壹仟元折算壹日。
    犯罪事實
一、己○○雖可預見如將個人申辦之行動電話SIM 卡交付予姓名
    年籍不詳且不相識之成年人使用，該成年人有可能以所取得
    之行動電話SIM 卡遂行財產上犯罪之目的，竟因缺錢，仍基
    於縱若取得其申辦之行動電話SIM 卡之成年人，用以實施犯
    罪，供作詐騙被害人之用，仍不違背其本意之幫助使用其申
    辦之行動電話SIM 卡之人向他人詐欺取財之不確定故意，於
    民國98年2 月23日，在花蓮縣花蓮市之家樂福外，將其當日
    在花蓮市之家樂福電信股份有限公司花蓮門市所申辦之行動
    電話門號0000000000號、0000000000號SIM卡各1張，以新臺
    幣（下同）600元之代價，同時交付予姓名年籍不詳之「潘
    」姓成年男子，而容許他人藉其所申辦之行動電話SIM 卡以
    遂行財產犯罪。之後，該成年人與其所屬之詐欺集團成員即
    基於意圖為自己不法所有之犯意聯絡，先後於附表所示時間
    ，以表列所載詐騙方式，陸續向表列被害人騙取現款（詳如
    附表所載）。嗣經各該被害人發覺有異，報警處理，始循線
    查悉全情。
二、案經臺北縣政府警察局中和第一分局及臺中縣警察局烏日分
    局報告臺灣臺中地方法院檢察署檢察官偵查後，聲請簡易判
    決處刑及移送併辦，暨臺灣花蓮地方法院檢察署檢察官、臺
    灣士林地方法院檢察署檢察官、臺灣高雄地方法院檢察署檢
    察官、臺灣澎湖地方法院檢察署檢察官移送併辦。
    理    由
壹、程序方面
一、按上訴第二審程序中，被告經合法傳喚，無正當之理由不到
    庭者，得不待其陳述，逕行判決，刑事訴訟法第371 條定有
    明文。查本件被告己○○經本院合法傳喚後，無正當理由未
    於99年1 月12日審判程序到庭，有本院送達審理傳票之送達
    證書附卷可稽，依前開說明，爰不待被告之陳述，由檢察官
    一造辯論而為判決，合先敘明。
二、按現行刑事訴訟法為保障被告之反對詰問權，排除具有虛偽
    危險性之傳聞證據，以求實體真實之發見，於該法第一百五
    十九條第一項明定被告以外之人於審判外之言詞或書面陳述
    ，除法律有規定者外，不得作為證據。又被告以外之人於審
    判外之陳述，雖不符前四條之規定（即刑事訴訟法第一百五
    十九條之一至同條之四），而經當事人於審判程序同意作為
    證據，法院審酌該言詞陳述或書面陳述作成時之情況，認為
    適當者，亦得為證據；當事人、代理人或辯護人於法院調查
    證據時，知有第一百五十九條第一項不得為證據之情形，而
    未於言詞辯論終結前聲明異議者，視為有前項之同意，刑事
    訴訟法第159 條之5 定有明文。本件當事人並未就卷內證據
    資料之證據能力有所爭執，且迄於言詞辯論終結前，均未主
    張有刑事訴訟法第159 條第1 項不得為證據之情形，是應認
    已同意卷內證據均得作為證據，且經本院審酌後，認無不適
    當之情形，應認本案調查之卷內證據均有證據能力，合先敘
    明。
貳、實體方面
一、上揭犯罪事實，業據被告於偵訊時坦白承認，核與證人即被
    害人辛○○、甲○○、癸○○、壬○○、乙○○、戊○○、
    庚○○、丙○於警詢時證述之情節相符，並有行動電話0000
    000000號之通聯記錄、家樂福電信股份有限公司函附之行動
    電話0000000000號之用戶申請書等申請人基本資料、香港商
    雅虎資訊股份有限公司臺灣分公司98年05月08日雅虎資訊（
    98）字第00789 號函送之帳號：cc＿chen64之會員登錄資料
    受理詐騙帳戶通報警示簡便格式表、受理各類案件紀錄表、
    內政部警政署反詐騙諮詢專線紀錄表、內政部警政署反詐騙
    案件紀錄表、被害人甲○○所有臺新國際商業銀行南京東路
    分行綜合活期儲蓄存款存摺封面及內頁交易影本、被害人甲○○於奇摩拍賣網頁交易信息列印資料、人頭帳戶莊竣安（
    原名莊振安）之郵局開戶基本資料及交易明細資料、被害人
    癸○○所有玉山銀行豐原分行帳號0000000000000 號帳戶之
    交易資料查詢單、被害人癸○○於露天拍賣網頁交易信息列
    印資料、奇摩帳號ttt0425 之會員登錄資料及IP位址資料、
    臺灣中小企業銀行草屯分行98年3 月17日98草他字第098001
    18號函送之人頭帳戶胡正雄開戶基本資料及交易明細資料、
    被害人壬○○受騙匯款之郵政自動櫃員機交易明細表、IP網
    域查詢、帳號springluck2009@hotmail.com之會員登錄及網
    域資料、臺灣中小企業銀行草屯分行98年3 月18日98草他字
    第09800126號函送之人頭帳戶胡正雄開戶之基本資料及交易
    明細資料、被害人辛○○於露天拍賣網頁交易之信息資料、
    被害人辛○○受騙匯款之郵政自動櫃員機交易明細表、pcho
    me帳號kenji0788 號之會員資料、pchome帳號kenji0788 號
    遭盜用之客訴聯絡信息列印資料、中華郵政股份有限公司板
    橋郵局98年3 月31日板營字第0980200566號函送之人頭帳戶
    莊士艎開戶之基本資料及交易明細資料、被害人丙○於奇摩
    拍賣網頁交易信息及購買物品照片列印資料、被害人丙○被
    騙匯款之合作金庫銀行自動櫃員機交易明細表、奇摩帳號pe
    oenixchen444444 之會員基本資料、網拍認證記錄及IP位址
    、奇摩帳號tsai550115號之會員資料及IP位址、奇摩帳號pe
    oenixchen444444 遭盜用之客訴聯絡信息列印資料、新世紀
    資通股份有限公司檢送之98年2 月27日至98年3 月1 日以「
    123.204.183.11」登入並使用網際網路之用戶豆豆國際企業
    有限公司資料、人頭帳戶林雅文於湳梓右昌郵局開立帳戶之
    開戶基本資料及客戶歷史交易清單、被害人庚○○所有國泰
    世華銀行台南分行帳號000-00-000000-0 號帳戶之存摺封面
    及內頁交易明細影本、被害人庚○○於奇摩拍賣網頁交易信
    息及購買物品照片列印資料、奇摩帳號butty1 68 號之會員
    申請人基本資料及IP位址、神網科技股份有限公司函覆之IP
    :220.228.5.214之申請人及使用情形資料、合作金庫商業銀
    行十全分行98年3 月20日合金十全字第09800000 16 號函送
    之人頭帳戶周玉林開戶基本資料及交易明細資料、被害人戊○○被騙匯款之淡水第一信用合作社匯出匯款條、被害人戊○○所有淡水第一信用合作社水磪分社帳號0000-00-000000
    -0號帳戶存摺封面及內頁交易明細影本、被害人戊○○於露
    天拍賣網頁交易信息及購買物品照片列印資料、露天拍賣98
    年3 月31日露安字第0980522 號函送之露天拍賣帳號ndd244
    66號之會員基本資料、認證紀錄及IP位址、露天拍賣帳號nd
    d24466號會員取銷交易及客訴聯絡訊息資料、IP代理發放單
    位網段資料、臺灣大哥大股份有限公司98年6 月9 日法大字
    第098071878 號函覆IP位址「115.80.118.233」之使用人資
    料、亞太線上服務股份有限公司函覆IP位址「210.200.190.
    106 」之使用人資料、臺灣中小企業銀行草屯分行98年3 月
    16日98草他字第09800112號函送之人頭帳戶胡正雄於該行開
    戶之基本資料及交易明細資料、被害人乙○○被騙匯款之中
    國信託自動櫃員機交易明細表、被害人乙○○於露天拍賣網
    頁交易信息及購買物品照片列印資料、露天拍賣98年3 月31
    日露安字第0980523 號函送之露天拍賣帳號darren 7321 號
    之會員基本資料、認證紀錄及IP位址、IP代理發放單位網段
    資料、新世紀資通股份有限公司函覆IP59.105.151.1 59 之
    使用人基本資料、露天拍賣帳號darren7321號會員客訴聯絡
    訊息資料、艾富資訊股份有限公司98年9 月4 日富專字第98
    031 號函、侑邦股份有限公司98年9 月1 日函等在卷可資佐
    證。據上，足徵被告之自白，確與事實相符，堪予採信。從
    而，本件事證明確，被告上開犯行，洵堪認定。
二、論罪科刑
（一）查姓名年籍不詳之成年人及所屬之詐欺集團成員於取得被
      告所申辦之行動電話SIM卡後，即基於意圖為自己不法所
      有之犯意，行動電話SIM卡為聯絡工具，先後訛騙證人即
      被害人辛○○、甲○○、癸○○、壬○○、乙○○、戊○○，庚○○、丙○，致使各該被害人均陷於錯誤，分別依
      指示匯款至被告指定之帳戶，是核該成年人及所屬之詐欺
      集團成員所為，均係犯刑法第339條第1項之詐欺取財罪。
      本案被告提供自己申辦之行動電話SIM卡予該姓名年籍不
      詳之成年人使用，其主觀上係以幫助他人犯罪之意思而參
      與犯罪構成要件以外之行為，核被告所為，係犯刑法第30
      條第1項前段、第339條第1項之幫助詐欺取財罪，應依同
      法第30條第2項之規定減輕其刑。
（二）又被告1 幫助行為，造成如附表所示被害人8 人受損害，
      侵害數法益，觸犯構成要件相同之數罪名，為同種想像競
      合犯，應依刑法第55條之規定，論以1 幫助詐欺取財罪。
（三）公訴人雖僅就被告於前揭時、地，提供所申辦之行動電話
      SIM 卡予姓名年籍不詳之成年人，而容任其使用該帳戶，
      致被害人甲○○被騙而匯款至該帳戶之幫助詐欺取財犯行
      聲請簡易判決處刑，然檢察官就犯罪事實一部起訴者，其
      效力及於全部，刑事訴訟法第267 條定有明文。取得被告
      上開行動電話SIM 卡之成年人，另有訛騙被害人辛○○、
      癸○○、壬○○、乙○○、戊○○，庚○○、丙○，且此
      部分犯罪事實與被告前揭論罪科刑之幫助詐欺取財犯行，
      有想像競合關係，已如前述，本院自應就屬於裁判上一罪
      之如附表編號2-8 所示幫助詐欺取財犯行，一併加以裁判
      。原審予以論罪科刑，固非無見，但原審未及審酌如附表
      編號5-8 所示幫助詐欺取財犯行，仍有未洽，自應由本院
      第二審合議庭將原判決撤銷改判。
（四）爰審酌被告前未曾犯財產性犯罪，有臺灣高等法院被告前
      案紀錄表在卷可考，其因缺錢花用任意交付自己申辦之行
      動電話SIM 卡予姓名年籍不詳之成年人使用，犯罪之動機
      、目的雖然單純，但罔顧此舉可能淪為他人犯罪之工具，
      助長財產犯罪者遂行詐欺取財之目的，同時使犯罪者得以
      隱匿真實身分，增加查緝罪犯之困難，助長犯罪氣焰，危
      害社會治安，所為可議，所交付之行動電話SIM 卡只有2
      個，被害人雖有8 位，但各被害人所損失之金額非鉅；再
      考之被告之智識、生活情狀，暨雖未能賠償如附表所示被
      害人之損失，但犯後坦認犯行，態度尚佳等一切情狀，量
      處如主文第2 項所示之刑，並諭知易科罰金之折算標準，
      以示懲儆。
據上論斷，應依刑事訴訟法第455 條之1 第3 項、第369 條第1
項前段、第371 條、第364 條、第299 第1 前段，刑法第30條第
1 項前段、第2 項、第339 條第1 項、第55條、第41條第1 項前
段，刑法施行法第1 條之1 ，判決如主文。
本案經檢察官丁○○到庭執行職務。
中    華    民    國    99    年    1     月    26    日
                  刑事第十庭  審判長法  官  施慶鴻
                                    法  官  簡婉倫
                                    法  官  莊秋燕
以上正本證明與原本無異。
本件不得上訴。
                                    書記官  楊賀傑
中    華    民    國    99    年    1     月    26    日
附錄本案論罪科刑法條全文：
中華民國刑法第339條
意圖為自己或第三人不法之所有，以詐術使人將本人或第三人之
物交付者，處5 年以下有期徒刑、拘役或科或併科1 千元以下罰
金。
以前項方法得財產上不法之利益或使第三人得之者，亦同。
前二項之未遂犯罰之。
附表：
┌──┬────┬───────────────────┐
│編號│被害人  │被詐騙經過                            │
├──┼────┼───────────────────┤
│ １ │甲○○  │詐騙集團於向被告取得其所申辦之行動電話│
│    │        │0000-000000門號後，在奇摩拍賣網站上佯 │
│    │        │以帳號cc_chen64號刊登拍賣nikon數位相機│
│    │        │，並留下前開被告交付之門號作為聯絡電話│
│    │        │，致使甲○○誤信該賣家為真實，而於98年│
│    │        │2月27日約定以15000元購買，並於同日18時│
│    │        │許在臺北市○○區○○路4段6號8樓全家便 │
│    │        │利商店內之臺新銀行自動櫃員機，依約轉帳│
│    │        │新臺幣（下同）15000 元至賣家提供（戶名│
│    │        │莊竣安、帳號00000000000000）之帳戶內。│
│    │        │惟匯款後遲未收到相機，且於同年3 月2 日│
│    │        │經奇摩網站通知始知受騙。              │
├──┼────┼───────────────────┤
│ ２ │癸○○  │詐騙集團於向被告取得其所申辦之行動電話│
│    │        │0000-000000門號後，在露天拍賣網站上佯 │
│    │        │以帳號ttt0425號刊登拍賣SONY T77數位相 │
│    │        │機，並留下前開被告交付之門號作為聯絡電│
│    │        │話，致使癸○○誤信該賣家為真實，而於98│
│    │        │年2月26日約定以6000元購買，並於同日17 │
│    │        │時54分許以「網路ATM」依約轉帳6000元至 │
│    │        │賣家提供（戶名胡正雄、帳號000-00000000│
│    │        │392）之帳戶內。惟匯款後遲未收到相機始 │
│    │        │知受騙。                              │
├──┼────┼───────────────────┤
│ ３ │壬○○  │詐騙集團於向被告取得其所申辦之行動電話│
│    │        │0000-000000門號後，在露天拍賣網站上刊 │
│    │        │登拍賣I-PHONE 3G-16G黑色商品，並留下前│
│    │        │開被告交付之門號作為聯絡電話，致使劉馨│
│    │        │鎂誤信該賣家為真實，而於98年2月26日約 │
│    │        │定以11000元購買，並於同日16時31分許在 │
│    │        │臺北市○○區○○路二段63號之郵政自動櫃│
│    │        │員機依約轉帳11000 元至賣家提供（戶名胡│
│    │        │正雄、帳號000-00000000 392）之帳戶內。│
│    │        │惟匯款後遲未收到商品，且接獲「系統已強│
│    │        │迫下架，請連絡客服中心」等訊息，始知受│
│    │        │騙。                                  │
├──┼────┼───────────────────┤
│ ４ │辛○○  │詐騙集團於向被告取得其所申辦之行動電話│
│    │        │0000-000000 門號後，在露天拍賣網站上佯│
│    │        │以帳號pony3388號刊登拍賣二手已改機之  │
│    │        │wii ，並留下前開被告交付之門號作為聯絡│
│    │        │電話，致使辛○○誤信該賣家為真實，而於│
│    │        │98年3 月1 日約定以7000元購買，並於3 月│
│    │        │2 日7 時28分許至臺中市嶺東郵局之自動櫃│
│    │        │員機依約轉帳7000元至賣家提供（戶名莊士│
│    │        │艎、帳號000-00000000000000）之帳戶內。│
│    │        │惟匯款後遲未收到商品，且賣家均未回應，│
│    │        │始知受騙。                            │
├──┼────┼───────────────────┤
│ ５ │戊○○  │詐騙集團於向被告取得其所申辦之行動電話│
│    │        │0000-000000門號後，在露天拍賣網站上佯 │
│    │        │以帳號ndd24466號刊登拍賣PS3主機80G加遊│
│    │        │戲片17片，並留下前開被告交付之門號作為│
│    │        │聯絡電話，致使戊○○誤信該賣家為真實，│
│    │        │而於98年2月27日約定以8000元購買，並於 │
│    │        │同日至淡水第一信用合作社依約匯款8000元│
│    │        │至賣家提供（戶名胡正雄、帳號0000000000│
│    │        │2）之帳戶內。惟匯款後遲未收到商品，且 │
│    │        │接獲網拍帳號申請人親自電告其帳戶遭盜用│
│    │        │，始知受騙。                          │
├──┼────┼───────────────────┤
│ ６ │乙○○  │詐騙集團於向被告取得其所申辦之行動電話│
│    │        │0000-000000門號後，在露天拍賣網站上佯 │
│    │        │以帳號darren7321號刊登拍賣NDSL黑紅主機│
│    │        │+R4+2G記憶卡+ 遊戲片，並留下前開被告交│
│    │        │付之門號作為聯絡電話，致使乙○○誤信該│
│    │        │賣家為真實，而於98年3月1日約定以4100元│
│    │        │購買，並於同日17時24分許至中國信託商業│
│    │        │銀行之自動櫃員機依約轉帳4100元至賣家提│
│    │        │供（戶名周玉林、帳號0000000000000）之 │
│    │        │帳戶內。惟匯款後遲未收到商品，且賣家  │
│    │        │未回應，始知受騙。                    │
├──┼────┼───────────────────┤
│ ７ │丙○    │詐騙集團於向被告取得其所申辦之行動電話│
│    │        │0000-000000門號後，在露天拍賣網站上佯 │
│    │        │以帳號phornixchen444444號刊登拍賣Sony │
│    │        │Ericsson K850i手機，並留下前開被告交付│
│    │        │之門號作為聯絡電話，致使丙○誤信該賣家│
│    │        │為真實，而於98年3月1日約定以4300元購買│
│    │        │，並於同日19時14分許至馬公市合作金庫銀│
│    │        │行之自動櫃員機依約轉帳4300元至賣家提供│
│    │        │（戶名林雅文、帳號000-00000000000000）│
│    │        │之帳戶內。惟匯款後遲未收到手機，且賣家│
│    │        │均未回應，始知受騙。                  │
├──┼────┼───────────────────┤
│ ８ │庚○○  │詐騙集團於向被告取得其所申辦之行動電話│
│    │        │0000-000000門號後，在奇摩拍賣網站上佯 │
│    │        │以帳號butty168號刊登拍賣CANON數位相機 │
│    │        │，並留下前開被告交付之門號作為聯絡電話│
│    │        │，致使庚○○誤信該賣家為真實，而於98年│
│    │        │3月1日約定以20350元購買，並於3月2日在 │
│    │        │家中以「網路ATM」依約轉帳20350元至賣家│
│    │        │提供（戶名莊周玉林、帳號0000000000000 │
│    │        │）之帳戶內。惟匯款後遲未收到相機，且接│
│    │        │到奇摩網站電話通知該帳戶可疑請其停止匯│
│    │        │款，始知受騙。                        │
└──┴────┴───────────────────┘

司法院資訊處製作；財團法人民間司法改革基金會備份。
